【裁判字號】    95,交聲,492
【裁判日期】    950731
【裁判案由】    交管條例聲異
【裁判全文】
臺灣板橋地方法院交通事件裁定         95年度交聲字第492號
原處分機關  交通部公路總局臺北區監理所
異  議  人  甲○○
即受處分人
上列受處分人因違反道路交通管理處罰條例案件，對於交通部公
路總局臺北區監理所於九十五年三月九日所為之裁決處分（原處
分案號：北監自裁字第裁四○—Ｃ00000000號），聲明
異議，本院裁定如下：
    主  文
異議駁回。
    理  由
一、原處分機關係以異議人即受處分人甲○○所有之車牌號碼五
    Ｎ─一九九三號自用小貨車，於民國九十五年一月九日十時
    五十九分許，由駕駛人乙○○駕駛行經臺北縣三重疏洪十六
    路，因號牌不依指定位置懸掛（號牌朝下）行駛道路之違規
    事實，為臺北縣政府警察局三重分局執勤員警依道路交通管
    理處罰條例第十二條第一項第七款、第二項之規定以北縣警
    交字Ｃ00000000號通知單舉發，爰依上開法律規定
    ，裁處汽車所有人即異議人罰鍰新臺幣（下同）三千六百元
    及吊銷該自用小貨車牌照之處分。
二、異議人聲明異議意旨略以：本車於九十五年一月六日晚間二
    十三時許於林口中山一路往龜山行駛時發生碰撞事故，導致
    防撞桿內彎，因小事故未報警而自行處理、並將防撞桿拉回
    （防撞桿及引擎蓋尚有凹陷）、而導致車牌彎曲未發現（但
    因員警攔下時已當場將其拉回正）如需開立罰則，應是道路
    交通管理處罰條例第十四條第三款為他物遮蔽，無須到吊銷
    牌照之罰則云云。
三、按汽車號牌每車兩面，應正面懸掛固定於車輛前後端之明顯
    適當位置，道路交通安全規則第十一條第一項第一款定有明
    文。次按汽車已領有號牌而未懸掛或不依指定位置懸掛者，
    處汽車所有人三千六百元以上一萬零八百元以下罰鍰，禁止
    其駕駛，並吊銷其牌照、號牌，道路交通管理處罰條例第十
    二條第一項第七款、第二項，亦分別定有明文。
四、經查：
（一）按汽車行駛有號牌污穢，不洗刷清楚或為他物遮蔽，非行
      車途中因遇雨、雪道路泥濘所致者，處汽車所有人三百元
      以上六百元以下罰鍰，並責令改正，補換牌照或禁止其行
      駛，道路交通管理處罰條例第十四條第三款固有明文。惟
      依該條之文義，所謂「為他物遮蔽」者，應係指有他物遮
      擋號牌影響其辨認者而言。倘號牌無他物遮蔽影響辨認其
      牌號者，即不得適用該條款，而應依同條例第十二條第一
      項第七款「已領有號牌而不依指定位置懸掛」之規定處罰
      ，合先敘明。
（二）異議人所有前揭車牌號碼五Ｎ─一九九三號自用小貨車，
      於九十五年一月九日上午十時五十九分，由駕駛人乙○○
      駕駛行經臺北縣三重疏洪十六路，因號牌不依指定位置懸
      掛（號牌朝下）行駛道路之違規事實，除經證人即舉發員
      警周豐榮到庭結證，並有為臺北縣政府警察局三重分局北
      縣警交字Ｃ00000000號通知單一紙附卷可稽，應
      甚明確，堪予認定。
（三）按汽機車駕駛人領有駕駛執照，應遵守道路交通安全規則
      之規定而駕駛車輛，而行車前應注意方向盤、煞車、輪胎
      、燈光、雨刮、喇叭、照後鏡及依規定應裝設之行車紀錄
      器、載重計與轉彎、倒車警報裝置等須詳細檢查確實有效
      ，於道路交通安全規則第八十九條第一項第一款定有明文
      ，查其立法理由，乃賦予汽機車駕駛人於行車前對於駕駛
      車輛之注意義務，又汽機車之號牌乃為表彰其所有權人同
      時並有便利相關公務人員維護公共秩序、確保社會安寧之
      功能，自屬行車時應注意之裝置，則不論汽機車駕駛人於
      行車前或行車中，均應加以注意。本件駕駛人乙○○既為
      領有駕駛之汽車執照之合法駕駛，對於此類交通法規應知
      之甚稔。次按人民違反法律上之義務而應受行政罰之行為
      ，法律無特別規定時，雖不以出於故意為必要，仍須以過
      失為其責任條件。但應受行政罰之行為，僅須違反禁止規
      定或作為義務，而不以發生損害或危險為其要件者，推定
      為有過失，於行為人不能舉證證明自己無過失時，即應受
      處罰，於司法院大法官解釋之釋字第二七五號定有明文。
      是異議人及駕駛人乙○○雖均辯稱：係因日前於林口中山
      一路往龜山行駛時發生碰撞事故，導致車牌彎曲而未發現
      云云。惟查，異議人於聲明異議狀原係表示於「九十五年
      一月六日」發生碰撞事故（見卷附之聲明異議狀第一頁）
      ，然其及證人即駕駛人乙○○於九十五年五月九日當庭又
      改稱係於「九十五年一月八日」發生碰撞事故，可見渠等
      對於發生事故之時間前後所述不一，已難令人信為真實。
      退步言之，縱令異議人上開所辯屬實，惟駕駛人乙○○係
      向車輛所有人即異議人甲○○借用該車，其行車前未檢視
      所駕車輛號牌是否依指定位置懸掛，逕駛車輛上路，違反
      上開道路交通安全規則所規範之注意義務至為明確，再衡
      諸當時駕駛人乙○○並無不能注意之情事，其有過失已堪
      認定，則該車輛號牌不依指定位置懸掛而行駛，既出於人
      為疏失，而系爭車輛又係由異議人交付駕駛人乙○○使用
      ，就駕駛汽車此一事實行為而言，駕駛人無異於異議人之
      使用人，異議人就駕駛人上開車輛號牌不依指定位置懸掛
      而行車之過失自應負責。綜上所述，本件異議人違規事實
      明確，異議人所辯，均無足採。從而，原處分機關爰依道
      路交通管理處罰條例第十二條第一項第七款及第二項之規
      定，處罰鍰三千六百元，並吊銷牌照等處分核無不當。本
      件聲明異議為無理由，應予駁回。
據上論斷，應依道路交通案件處理辦法第十九條，裁定如主文。
中    華    民    國    95    年    7     月    31    日
                  交通法庭    法  官  崔玲琦
以上正本證明與原本無異。
如不服本裁定，得自收受送達之日起5 日內向本院提出抗告狀。
                              書記官  謝秀青
中    華    民    國    95    年    8     月    7     日


司法院資訊處製作；財團法人民間司法改革基金會備份。
